【裁判字號】    89,訴,1676
【裁判日期】    890825
【裁判案由】    毒品危害防制條例
【裁判全文】
台灣台中地方法院刑事判決                        八十九年度訴字第一六七六號
    公  訴  人  臺灣臺中地方法院檢察署檢察官
    被      告  甲○○
右列被告因違反毒品危害防制條例案件，經檢察官提起公訴（八十九年度毒偵字第二
五六０號、第四一八七號），及移送併案（八十九年度毒偵字第四七０號），本院判
決如左：
    主    文
甲○○連續施用第一級毒品，處有期徒刑壹年肆月，扣案之第一級毒品海洛因壹包（
毛重零點柒公克，含袋重）沒收銷燬之，注射針筒壹支沒收；又連續施用第二級毒品
，處有期徒刑捌月，扣案之第二級毒品安非他命包（毛重拾點柒公克，含袋重）沒
收銷燬之，吸食器壹支沒收。應執行有期徒刑壹年拾月，扣案之第一級毒品海洛因壹
包（毛重零點柒公克，含袋重）、第二級毒品安非他命包（毛重拾點柒公克，含袋
重）沒收銷燬之，注射針筒壹支、吸食器壹支，均沒收。
    事    實
一、甲○○前於民國（下同）八十六年間因違反毒品危害防制條例案件，嗣經台灣高
    等法院台中分院依職權裁定送觀察勒戒後，認無繼續施用毒品之傾向，於八十七
    年十一月十八日，以八十七年上訴字第一四四０號判決免刑，於八十八年一月十
    五日判決確定。復於八十八年一月間，再犯施用第一級毒品海洛因、第二級毒品
    安非命，經台灣台中地方法院檢察署檢察官聲請本院以八十八年度毒聲字第一四
    五號裁定送觀察勒戒後，認無繼續施用毒品之傾向，經台灣台中地方法院檢察署
    檢察官於八十八年一月二十五日以八十八年度偵字第一七一四號為不起訴處分確
    定。惟甲○○猶不知悔改，仍分別基於施用第一級毒品海洛因、第二級毒品安非
    他命之概括犯意｛即自八十八年七月初起至同月二十一日止，在台中市○○路○
    段七十四巷五號七Ｏ六室等地，將海洛因粉末摻水稀釋後以針筒注射之方式，或
    將海洛因置於香煙內點燃吸食之方式，連續施用第一級毒品海洛因多次；又另行
    起意，並基於概括之犯意，自八十八年七月初起至同月二十一日止，在台中市○
    ○路○段七十四巷五號七０六室等地，將第二級毒品安非他命置於玻璃球內，其
    下以火點燃吸食煙霧之方式，連續施用第二級毒品安非他命多次。甲○○先於八
    十八年七月十四日十六時許，在嘉義縣布袋鎮○○街一二０號布袋汽車旅館一一
    二室為警查獲，並在身上扣得安非他命一包（經鑑定淨重一點三四公克，包裝重
    ０點四二公克），另於八十七年七月二十三日上午十一時許，在台中市○○路○
    段七十四巷五號七Ｏ六室為警查獲，並扣得其所有供施用海洛因用之注射針筒一
    支｝，除經台灣台中地方法院檢察署檢察聲請本院於八十八年七月二十三日以八
    十八年度毒聲字第四四六九號裁定送強制戒治所外，並經台灣台中地方法院檢察
    署檢察官以八十八年度偵字第一七五三四號提起公訴，經本院於八十八年十月十
    一日以八十八年度訴字第一八二五號判處有期徒刑一年四月（有期徒刑一年、六
    月，定應執行刑為有期徒刑一年四月），於八十八年十月三十日判決確定。嗣甲
    ○○入戒治處所施以強制戒治屆滿三月，其成績經評定為合格，無繼續戒治之必
    要，而由臺灣台中地方法院檢察署檢察官聲請本院於八十八年十二月十四日以八
    十八年度毒聲字第七一六０號裁定停止戒治，所餘戒治期間付保護管束，而於八
    十八年十二月二十八日出監。詎仍不知悔改，另基於概括之犯意，自八十九年二
    月十一日某時起回溯二十四小時內某時，在不詳地點，以不詳方法施用第二級毒
    品安非他命一次，再於八十九年二月二十五日某時起回溯二十四小時內某時，在
    不詳地點，以不詳方法施用第二級毒品安非他命一次，再自八十九年五月底某日
    起至八十九年六月十二日止，連續在台中市西屯區友人住處，以將第二級毒品置
    放於吸食器內，用火燒烤至冒白煙後，吸食其產生之氣體方式，施用第二級毒品
    安非他命多次，平均一天一次；復另基於概括犯意，自八十九年五月底某日起至
    八十九年六月十三日下午五時許止，連續在台中市西屯區友人住處，將海洛因摻
    水後，以注射針筒注射方式施用第一級毒品海洛因多次，平均一天約二至三次。
    嗣因甲○○於八十九年二月十一日、同年二月二十五日（公訴人誤載為二十九日
    ）分別至台灣嘉義地方法院檢察署，經該署觀護人採其尿液送驗結果，檢出安非
    他命類（安非他命及甲基安非他命）陽性反應，及於八十九年六月十四日凌晨零
    時四十分許，在台中市○○○路○段一四三號處，為警查獲，並扣得海洛因一包
    （毛重０．七公克，含袋重）、安非他命三包（毛重十點七公克，含袋重）、吸
    食器一支、注射針筒一支。嗣甲○○經台灣台中地方法院檢察署檢察官聲請本院
    以八十九年度毒聲字第三五三二號裁定撤銷保護管束，令入戒治處所施以強制戒
    治。
二、案經台灣嘉義地方法院檢察署呈請台灣高等法院檢察署移轉台灣台中地方法院檢
    察署，及台中市警察局第五分局移送台灣台中地方法院檢察署檢察官偵查起訴，
    及移送併案審理。
    理    由
一、訊據被告甲○○對於右揭自八十九年五月底某日起至八十九年六月十二日止，連
    續在台中市西屯區友人住處，以將第二級毒品置放於吸食器內，用火燒烤至冒白
    煙後，吸食其產生之氣體方式，施用第二級毒品安非他命多次，平均一天一次；
    復另基於概括犯意，自八十九年五月底某日起至八十九年六月十三日下午五時止
    ，連續在台中市西屯區友人住處，將海洛因摻水後，以注射針筒注射方式施用第
    一級毒品海洛因多次，平均一天約二至三次，及於八十九年六月十四日凌晨零時
    四十分許，在台中市○○○路○段一四三號處，為警查獲，並扣得海洛因一包（
    毛重０．七公克，含袋重）、安非他命三包（毛重十點七公克，含袋重）、吸食
    器一支、注射針筒一支之情，固不否認，惟矢口否認有於八十九年二月十一日某
    時起回溯二十四小時內某時，在不詳地點，以不詳方法施用第二級毒品安非他命
    一次，再於八十九年二月二十五日某時起回溯二十四小時內某時，在不詳地點，
    以不詳方法施用第二級毒品安非他命一次之犯行，辯稱：我之前在嘉義驗尿是因
    為喝感冒藥、維士比云云。經查：
  (一)被告於八十九年二月十一日及同年二月二十五日前二次，至台灣嘉義地方法院檢
    察署執行保護管束，經該署觀護人採其尿液送驗結果，均檢出安非他命類（安非
    他命及甲基安非他命）呈陽性反應，此有濫用藥物尿液檢驗報告二紙附卷可稽，
    而該檢驗報告，以EIA實驗方法初篩結果安非他命類呈陽性反應，再經以GC/MS（
    氣相色層－質譜分析法）實驗方法予以確認，安非他命類仍呈陽性反應，且其第
    一次檢驗之安非他命閾值濃度5051g/ml、甲基安非他命閾值濃度15484ng/ml；第
    二次檢驗之安非他命閾值濃度517ng/ml、甲基安非他命閾值濃度955ng/ml，均大
    於確認檢驗之閾值濃度。則被告之尿液既經以 GC/MS（氣相色層－質譜分析法）
    實驗方法予以確認，安非他命類仍呈陽性反應，矧三洋藥品工業股份有限公司維
    士比液，經查該品未含甲基安非他命之成分，又每天喝一瓶，其尿液亦不應有甲
    基安非他命之反應，亦有行政院衛署八十年八月十六日衛署藥字第九六七七一八
    號函可查，則被告所辯係喝感冒藥、維士比，顯係圖卸責之詞，不足採信。且按
    甲基安非他命經口服投與後，約百分之七十於二十四小時內自尿中排出，故通常
    採反化驗是否呈陽性反應，應以投與後二十四小時內所採為宜，有行政院衛署藥
    物食品檢驗局八十年三月十三日（八十）藥檢壹字第０四０七一二號函可參，而
    被告係分別於八十九年二月十一日及同年月二十五日，經觀護人採其尿液送驗結
    果有安非他命類陽性反應，故被告非法施用第二級毒品安非他命時間應為八十九
    年二月十一日某時起回溯二十四小時內某時，八十九年二月二十五日某時起回溯
    二十四小時內某時，各施用一次，殆無疑義。
  (二)被告於八十九年六月十四日凌晨零時四十分許，在台中市○○○路○段一四三號
    處，為警查獲，經警採其尿液送請台中市衛生局檢驗結果，檢出甲基安非他命、
    嗎啡均呈陽性反應，有該局煙毒尿液檢驗成績書一紙附卷可稽。
  (三)被告於八十九年六月十四日凌晨零時四十分許，在台中市○○○路○段一四三號
    處，為警查獲，並扣得海洛因一包（毛重０．七公克，含袋重）、安非他命三包
    （毛重十點七公克，含袋重）、吸食器一支、注射針筒一支等物，足資佐證。而
    上開物品，嗣於警、偵訊及本院審理時，被告亦自承以上開扣案物品施用毒品明
    確。
  (四)被告前於八十六年間因違反毒品危害防制條例案件，嗣經台灣高等法院台中分院
    依職權裁定送觀察勒戒後，認無繼續施用毒品之傾向，於八十七年十一月十八日
    ，以八十七年上訴字第一四四０號判決免刑，於八十八年一月十五日判決確定。
    復於八十八年一月間，再犯施用第一級毒品海洛因、第二級毒品安非命，經台灣
    台中地方法院檢察署檢察官聲請本院以八十八年度毒聲字第一四五號裁定送觀察
    勒戒後，認無繼續施用毒品之傾向，經台灣台中地方法院檢察署檢察官於八十八
    年一月二十五日以八十八年度偵字第一七一四號為不起訴處分確定之情，亦有台
    灣高等法院台中分院八十七年度上訴字第一四四０號刑事判決、臺灣台中地方法
    院檢察署刑案資料查註紀錄表在卷可稽。
  (五)嗣被告仍分別基於概括犯意施用第一級毒品海洛因、第二級毒品安非他命｛即自
    八十八年七月初起至同月二十一日止，在台中市○○路○段七十四巷五號七Ｏ六
    室等地，將海洛因粉末摻水稀釋後以針筒注射之方式，或將海洛因置於香煙內點
    燃吸食之方式，連續施用第一級毒品海洛因多次；又另行起意，並基於概括之犯
    意，自八十八年七月初起至同月二十一日止，在台中市○○路○段七十四巷五號
    七０六室等地，將第二級毒品安非他命置於玻璃球內，其下以火點燃吸食煙霧之
    方式，連續施用第二級毒品安非他命多次。甲○○先於八十八年七月十四日十六
    時許，在嘉義縣布袋鎮○○街一二０號布袋汽車旅館一一二室為警查獲，並在身
    上扣得安非他命一包（經鑑定淨重一點三四公克，包裝重０點四二公克），另於
    八十七年七月二十三日上午十一時許，在台中市○○路○段七十四巷五號七Ｏ六
    室為警查獲，並扣得其所有供施用海洛因用之注射針筒一支｝，除經台灣台中地
    方法院檢察署檢察聲請本院於八十八年七月二十三日以八十八年度毒聲字第四四
    六九號裁定送強制戒治所外，並經台灣台中地方法院檢察署檢察官以八十八年度
    偵字第一七五三四號提起公訴，經本院於八十八年十月十一日以八十八年度訴字
    第一八二五號判處有期徒刑一年四月（有期徒刑一年、六月，定應執行刑為有期
    徒刑一年四月），於八十八年十月三十日判決確定。嗣甲○○入戒治處所施以強
    制戒治屆滿三月，其成績經評定為合格，無繼續戒治之必要，而由臺灣台中地方
    法院檢察署檢察官聲請本院於八十八年十二月十四日以八十八年度毒聲字第七一
    六０號裁定停止戒治，所餘戒治期間付保護管束，而於八十八年十二月二十八日
    出監之情，亦有本院八十八年訴字第一八二五號刑事判決、八十八年度毒聲字第
    七一六０號刑事裁定、被告在監在押資料在卷可按。
  (六)被告前開施用第一級、第二級毒品案件，台灣台中地方法院檢察署檢察聲請本院
    於八十八年七月二十三日以八十八年度毒聲字第四四六九號裁定送強制戒治所，
    並於八十八年七月二十三日入監執行強制戒治，嗣於強制戒治屆滿三月，其成績
    經評定為合格，無繼續戒治之必要，而由臺灣台中地方法院檢察署檢察官聲請本
    院於八十八年十二月十四日以八十八年度毒聲字第七一六０號裁定停止戒治，所
    餘戒治期間付保護管束，而於八十八年十二月二十八日出監，在長達五月餘之時
    間內，在台中女子戒治所執行強制戒治，均未再沾染第一級、第二級毒品，嗣成
    績經評定合格，無繼續戒治之必要，此觀之本院八十八年度毒聲字第七一六０號
    裁定自明。被告於八十八年十二月二十八日出監後，至八十九年二月間，始再度
    沾染毒品，足見被告係另行起意施用第一級、第二級毒品，至堪認定。是以，本
    件檢察官起訴及併案審理部分與被告前於八十八年七月初起至同月二十一日止，
    及於八十八年七月初起至同月二十一日止，分別施用第一級毒品海洛因、第二級
    毒品安非他命案件，經本院於八十八年十月十一日以八十八年度訴字第一八二五
    號分別判處有期徒刑一年、六月，並應執行刑為有期徒刑一年四月，於八十八年
    十月三十日確定部分，尚無連續犯之裁判上一罪關係。
  (七)事證明確，被告右揭犯行，洵堪認定。
二、(一)核被告所為，係犯有毒品危害防制條例第十條第一項之施用第一級毒品、及同
    條第二項之施用第二級毒品罪。被告分別持有第一級毒品海洛因、第二級毒品安
    非他命，嗣進而施用之，其持有之低度行為應為施用之高度行為所吸收，均不另
    論罪。被告先後多次施用第一級毒品海洛因、先後多次施用第二級毒品安非他命
    之行為，均時間緊接，犯罪構成要件相同，顯均係出於概括之犯意為之，均為連
    續犯，爰分別依刑法第五十六條之規定以一罪論，並加重其刑。被告所犯施用第
    一級毒品、施用第二級毒品罪二罪之間，犯意各別，行為互殊，應予分論併罰。
    (二)又公訴人起訴事實雖未敘及被告於八十九年二月十一日某時起回溯二十四小時
    內某時，施用第二級毒品安非他命，及被告於八十九年六月十三日下午五時許，
    在台中市西屯區其友人住處施用第一級毒品海洛因之犯行，然該部分事實與公訴
    人起訴之犯罪事實既具連續犯裁判上一罪關係，應為起訴效力所及，自在本院所
    得審理之範圍。(三)爰審酌被告曾施用第一級、第二級毒品安非他命不良素行，竟
    於決免刑確定後，不知戒慎警惕，猶繼續施用毒品，並於二犯施用毒品後，經觀
    察、勒戒，無繼續施用傾向，再經檢察官不起訴處分確定後，再次施用毒品，並
    於強制戒治後，裁定停止戒治，所餘戒治期間付保護管束期間，再度施用毒品，
    有失政府制定毒品危害防制條例之立法美意，本不宜寬貸，惟此乃自戕行為及犯
    後已坦承部分犯行，態度良好等一切情狀，分別量處如主文所示之刑，並定其應
    執行之刑，以資懲儆。至於(四)扣案之第一級毒品海洛因一包（毛重０．七公克，
    含袋重）、第二級毒品安非他命三包（毛重十．七公克，含袋重），依毒品危害
    防制條例第二條之規定，分屬第一級、第二級毒品，不問屬於犯人與否，爰依毒
    品危害防制條例第十八條第一項前段之規定，宣告沒收銷燬之。至於扣案之注射
    針筒一支、吸食器一支，係屬被告所有供分別施用第一級、第二級毒品罪所用之
    物，業據被告供明在卷，爰依刑法第三十八條第一項第二款之規定，予以宣告沒
    收。
三、至於檢察官併案審理時部分（八十九年度毒偵字第四七二０號），與公訴人起訴
    部分（八十九年度毒偵字第四一八七號），係屬同一事實，附予敘明。
據上論斷，應依刑事訴訟法第二百九十九條第一項前段，毒品危害防制條例第十條第
一項、第二項、第十八條第一項前段、第二十條第三項前段，刑法第十一條前段、第
五十六條、第五十一條第五款、第三十八條第一項第二款，判決如主文。
中      華      民      國    八十九    年      八      月    二十五    日
                                  臺灣台中地方法院刑事第四庭
                                      法  官  顏    世    傑
右正本證明與原本無異。
如不服本判決，應於判決送達後十日內，向本院提出上訴狀。
                                      書記官
中      華      民      國    八十九    年      八      月    二十八    日
附錄本案論罪科刑法條：
毒品危害防制條例第十條：
  施用第一級毒品者，處六月以上五年以下有期徒刑。
  施用第二級毒品者，處三年以下有期徒刑。


司法院資訊處製作；財團法人民間司法改革基金會備份。
